臺灣臺中地方法院刑事判決
                                     109年度訴字第1782號
公  訴  人  臺灣臺中地方檢察署檢察官
被      告  黃品翔



上列被告因詐欺等案件，經檢察官提起公訴（109年度偵字第997
8、16077號），被告於準備程序中就被訴事實為有罪之陳述，經
本院合議庭裁定由受命法官獨任依簡式審判程序審理，判決如下
：
    主      文
黃品翔犯三人以上共同詐欺取財未遂罪，共貳拾參罪，各處有期
徒刑陸月；扣案如附表編號一至二所示之物均沒收。有期徒刑部
分應執行有期徒刑壹年肆月。
    事實及理由
一、本案證人即詐欺機房房屋出租人黃錦馨、證人即同案被告李
    豐成、李豐佑、林伯彥、沈江育、詹閎聿、温子齊、許鎮邦
    、林信宏、張博鏞、戴啓峰等人各自於警詢時之證述，對被
    告黃品翔而言，均非係在檢察官或法官訊問程序時所為證述
    ，依組織犯罪防制條例第12條第1項中段，俱不得作為認定
    被告黃品翔違反組織犯罪防制條例之證據，惟本案其他非屬
    組織犯罪防制條例之罪部分，則不受上開特別規定之限制，
    仍得依刑事訴訟法相關規定決定其得否作為證據（最高法院
    103年度台上字第2915號判決意旨參照）。
二、被告所犯之罪屬刑事訴訟法第273條之1第1項所定死刑、無
    期徒刑、最輕本刑為3年以上有期徒刑以外之罪，亦非高等
    法院管轄之第一審案件，被告於準備程序進行中均就被訴事
    實為有罪之陳述，且經本院告知被告簡式審判程序之旨並聽
    取檢察官、被告之意見後，依前揭規定裁定進行簡式審判程
    序，是本案之證據調查，依同法第273條之2，不受同法第15
    9條第1項、第161條之2、第161條之3、第163條之1及第164
    條至第170條之限制，除上開警詢證述不得採為證明被告違
    反組織犯罪防制條例之證據外，其餘均得為證據。
三、本件犯罪事實及證據，除證據補充「被告於本院訊問程序、
    準備程序及審理中之自白」、「證人黃錦馨於警詢時之證述
    」外，其餘均引用檢察官起訴書之記載（如附件）。
四、被告係於參與本案詐欺集團犯罪組織之行為繼續中，先後為
    上開加重詐欺取財未遂之各犯行，因參與犯罪組織罪為繼續
    犯，該參與犯罪組織與其後多次加重詐欺取財未遂之行為皆
    有所重合，且因被告僅為一參與犯罪組織行為，侵害一社會
    法益，屬單純一罪，故應僅就本案中與參與犯罪組織罪時間
    較為密切之首次加重詐欺取財犯行與之論以想像競合犯，而
    其他加重詐欺取財犯行，祗需單獨論罪科刑，無需另論以參
    與犯罪組織罪，以避免重複評價；被告參與本案詐欺集團後
    共同所為如起訴書附表一編號12所示加重詐欺取財未遂行為
    ，係其最先繫屬於法院之首次加重詐欺取財未遂犯行，是分
    別應與其所犯參與犯罪組織罪論以想像競合（最高法院109
    年度台上字第3945號判決意旨參照）。是核被告就如起訴書
    附表一編號12部分所為，係犯組織犯罪防制條例第3條第1項
    後段參與犯罪組織罪及刑法第339條之4第2項、第1項第2款3
     人以上共同詐欺取財未遂罪（1罪），就如起訴書附表一其
    餘部分（即編號3、4、6、7、8、9、10、11、13、14、15、
    16、21、22、23、26、28、30、36、37、42、45）所為，則
    均係犯刑法第339條之4第2項、第1項第2款3人以上共同詐欺
    取財未遂罪（22罪）。另被告參與本案詐欺集團後，與涉各
    犯行之其他同案被告及「品哥」、「閃哥」、「趙飛」、「
    胡威」、「高文海」等不詳成員間就上開3人以上共同詐欺
    取財未遂犯行具有犯意聯絡及行為分擔，應論以共同正犯。
    被告就其前開論以參與犯罪組織罪及3人以上共同詐欺取財
    未遂罪之部分，應如前述論以想像競合犯，從一重論以3人
    以上共同詐欺取財未遂罪。又被告就上開23次犯行均係詐欺
    不同被害人未遂，犯意個別，行為互殊，自應予分論併罰。
五、被告已共同著手於各該犯行之實行而不遂，俱為未遂犯，均
    應依刑法第25條第2項減輕其刑。至被告於偵查及審判中均
    自白其加入本案詐欺集團之參與犯罪組織犯行，原應依組織
    犯罪防制條例第8條第1項後段減輕其刑，而本案如起訴書附
    表一編號12所示犯行係從一重論以上開3人以上共同詐欺取
    財未遂罪，為予適度評價，爰於本判決後述依刑法第57條科
    刑時一併衡酌該部分減輕其刑事由。
六、爰審酌被告正值青年，非無謀生能力，竟貪圖不法利益，共
    同參與本案犯行，並分擔假冒公安之二線成員分工，著手為
    本案詐欺各該被害人之犯行，法治觀念偏差，應予非難，並
    考量被告於偵查及審理中均自白全部犯行，然未能與各被害
    人達成和解，且被告曾於本院審理中逃匿，經通緝始緝獲等
    情，參以被告之素行，其所受教育反映之智識程度、就業情
    形、家庭經濟及生活狀況等一切情狀（見本院卷二第633頁
    ），暨檢察官及被告對於科刑範圍之意見後，分別量處如主
    文所示之刑，以示懲儆。又被告於本案均經宣告得易服社會
    勞動之多數有期徒刑，故應定其應執行之刑，而本院審酌被
    告所犯各罪均係參與本案詐欺集團後為3人以上共同詐欺取
    財未遂之犯罪類型，其犯罪態樣、手段及所侵害法益相似，
    犯罪時間亦相近等情，以判斷其所受責任非難重複之程度，
    再斟酌其犯數罪所反應人格特性，暨權衡各罪之法律目的、
    相關刑事政策及檢察官具體求刑及被告對於科刑之意見，而
    為整體評價後，定其應執行之刑如主文所示。
七、公訴意旨雖聲請依組織犯罪防制條例第3條第3項對被告宣告
    強制工作，而被告係以一行為觸犯上開參與犯罪組織及3人
    以上共同詐欺取財未遂等罪，依刑法第55條前段從一重以3
    人以上共同詐欺取財未遂罪處斷而為科刑，業如前述，故本
    院應審酌是否依組織犯罪防制條例第3條第3項對被告一併宣
    告刑前強制工作（最高法院108年度台上大字第2306號裁定
    意旨參照）。惟本院考量被告參與本案詐欺集團犯罪組織之
    期間非長，復尚未詐得財物，而被告經查獲後始終坦承犯行
    ，尚非毫無悔意，被告又已經本院宣告應入監執行相當之刑
    ，則依其犯罪及再犯之危險性，衡諸比例原則，本案應尚無
    為預防矯治其之社會危險性而予以一併宣告刑前強制工作保
    安處分之必要，爰均不予宣告強制工作。
八、沒收
  ㈠扣案如附表編號一所示筆記型電腦為被告所有供本案犯行所
    用，業據被告於警詢、偵訊及本院審理中自承在卷（見偵99
    78卷三第253、467頁、本院卷二第629頁），並有臺中市政
    府警察局第五分局搜索扣押筆錄暨附件1份附卷可參（見偵9
    978卷三第51至71頁），自可認定。至被告固於本院審理中
    供稱如附表編號二所示手機係其私人所有與本案無關之物（
    見本院卷二第629頁）；惟被告於警詢及偵訊時即自承其於
    參與本案詐欺集團前係以手機SKYPE通訊軟體與「品哥」聯
    繫（見偵9978卷三第253、467至468頁），況本案於警員攻
    堅進入Ｃ點機房內搜索時，其內客廳放置之手機即已有遭重
    置之情形，有警員職務報告1份附卷可查（見偵9978卷一第1
    35至136頁），而當時有將手機放在客廳之機房人員即被告
    黃品翔及同案被告李豐佑、張博鏞均於偵訊或本院訊問程序
    時推稱不清楚係何人所為（見本院卷一第187至188頁、偵99
    78卷三第469頁、卷四第477頁），衡情倘非該客廳內放置之
    手機等物均係供本案犯罪所用之物，機房內不詳人員應無須
    刻意於警員欲進入執行搜索之際積極為此等重置滅證行為，
    堪認被告上開所述不實，如附表編號二所示之物應亦係被告
    所有供其本案聯繫上手等犯罪所用，足以認定。另本案其餘
    扣案物，均各為其他同案被告所有，業如本院就本案其他同
    案被告所為判決理由所述，此部分物品自非被告所得處分。
    上開各犯罪工具物之處分權既屬明確，且依卷存事證無從證
    明其他同案被告對於彼此各自所得處分之物具有共同處分權
    ，則依刑法第38條第2項前段，如附表編號一至二所示之物
    均應於本院就被告所諭知主文項下宣告沒收，無庸在無所有
    權或處分權之共同正犯沒收項下諭知沒收（最高法院107年
    度台上字第1109號判決意旨參照）。
　㈡另起訴書雖聲請就被告之犯罪所得宣告沒收，惟被告於警詢
    、偵訊及本院審理中均否認有何已因本案犯行而取得報酬之
    情（見偵9978卷三第255頁、卷六第134頁、本院卷二第632
    頁），卷內復無相關證據可證明其確已有收取本案犯行對價
    ，尚不足以認定被告有其他犯罪所得，爰不另宣告沒收或追
    徵。
據上論斷，應依刑事訴訟法第273條之1第1項、第299條第1項前
段、第310條之2、第454條第2項，組織犯罪防制條例第3條第1 
項後段、第8條第1項後段，刑法第11條前段、第28條、第339條
之4第2項、第1項第2款、第55條前段、第25條第2項、第51條第5
 款、第38條第2項前段，刑法施行法第1條之1第1項，判決如主
文。
本案經檢察官謝怡如提起公訴，檢察官朱介斌到庭執行職務。
中　　華　　民　　國　　110 　年　　10　　月　　26　　日
                  刑事第十三庭  法  官  陳怡秀
以上正本證明與原本無異。
如不服本判決應於收受送達後20日內向本院提出上訴書狀，並應
敘述具體理由；其未敘述上訴之理由者，應於上訴期間屆滿後20
日內向本院補提理由書（均須按他造當事人之人數附繕本）「切
勿逕送上級法院」。
　　　　                        書記官  劉雅玲
中　　華　　民　　國　　110 　年　　10　　月　　26　　日

附表：
編號 扣案物 持有人 備註 一 筆記型電腦壹臺 黃品翔 即本院109年度院大型保字第35號扣押物品清單編號54所示之物。 二 手機壹支 黃品翔 即本院109年度院大型保字第35號扣押物品清單編號55所示之物。 

附錄本案論罪科刑法條：
組織犯罪防制條例第3條第1項後段
發起、主持、操縱或指揮犯罪組織者，處3年以上10年以下有期
徒刑，得併科新臺幣1億元以下罰金；參與者，處6月以上5年以
下有期徒刑，得併科新臺幣1千萬元以下罰金。但參與情節輕微
者，得減輕或免除其刑。
具公務員或經選舉產生之公職人員之身分，犯前項之罪者，加重
其刑至二分之一。
犯第1項之罪者，應於刑之執行前，令入勞動場所，強制工作，
其期間為3年。
前項之強制工作，準用刑法第90條第2項但書、第3項及第98條第
2項、第3項規定。
以言語、舉動、文字或其他方法，明示或暗示其為犯罪組織之成
員，或與犯罪組織或其成員有關聯，而要求他人為下列行為之一
者，處3年以下有期徒刑，得併科新臺幣3百萬元以下罰金：
一、出售財產、商業組織之出資或股份或放棄經營權。
二、配合辦理都市更新重建之處理程序。
三、購買商品或支付勞務報酬。
四、履行債務或接受債務協商之內容。
前項犯罪組織，不以現存者為必要。
以第5項之行為，使人行無義務之事或妨害其行使權利者，亦同
。
第5項、第7項之未遂犯罰之。
中華民國刑法第339條之4第2項、第1項第2款
犯第339條詐欺罪而有下列情形之一者，處1年以上7年以下有期
徒刑，得併科1百萬元以下罰金：
一、冒用政府機關或公務員名義犯之。
二、三人以上共同犯之。
三、以廣播電視、電子通訊、網際網路或其他媒體等傳播工具，
    對公眾散布而犯之。
前項之未遂犯罰之。